【裁判字號】    97,簡上,316
【裁判日期】    970925
【裁判案由】    贓物等
【裁判全文】
臺灣高雄地方法院刑事判決             97年度簡上字第316號
上  訴  人  乙○○
上列上訴人因贓物等案件，不服本院高雄簡易庭96年度簡字第67
88號中華民國97年2 月14日第一審簡易判決（臺灣高雄地方法院
檢察署檢察官聲請簡易判決處刑案號：96年度偵字第15385 號）
提起上訴，本院管轄之第二審合議庭判決如下：
    主  文
上訴駁回。
    事  實
一、乙○○明知丙○○、甲○○遺失之國民身分證正本（丙○○
    之身分證係於民國91年9 月間某日，在高雄市○○區○○路
    151 巷23號前，為不詳姓名之人所竊取；甲○○之身分證係
    於91年11月或12月間某日，在某不詳地點遺失）係來路不明
    之贓物，仍於91年底某日，以新台幣（以下同）3 萬元之代
    價，在高雄火車站前，向不詳姓名年籍綽號「小李」之成年
    男子買受上開證件資料及黃誼、陳志雄、蘇榮瑜、黃瑞寶
    、王清發、戴正吉、張嘉玲、楊培雄、吳榮星、陳素惠等人
    之偽造國民身分證半成品、及橡皮圖章2 枚、鋼印2 枚等物
    。嗣於93年4 月14日15時許，在高雄市○○區○○路55號B2
    03室乙○○租處，為警搜索查獲。
二、案經台灣高雄地方法院檢察署檢察官聲請簡易判決處刑。
    理  由
壹、證據能力部分：按被告以外之人於審判中有所在不明而無法
    傳喚或傳喚不到者之情形者，其於檢察事務官、司法警察官
    或司法警察調查中所為之陳述，經證明具有可信之特別情況
    ，且為證明犯罪事實之存否所必要者，得為證據，刑事訴訟
    法第159 條之3 第3 款定有明文；又所謂「可信之特別情況
    」係指先前陳述之背景具有特別情況，而使其較審判中之陳
    述為可信時，即例外地賦予證據能力，至於是否先前陳述之
    背景具有特別情況，應依據陳述人於警詢及檢察事務官偵訊
    所為陳述時之「外部情況」，即依據陳述人之觀察、記憶、
    表達是否正確，及陳述人有無虛偽陳述之動機，加以綜合決
    定陳述人於警詢、偵訊中所為陳述，是否具有可信之特別狀
    況。經查，證人即被害人甲○○於本院審理中經傳拘未到，
    而其於警詢中所為之陳述，係查獲其遺失之身分證後經警通
    知到場領回並制作筆錄，其所為之陳述，未經受到被告或其
    他人之干擾，記憶較為清楚，且觀其陳述內容無何不正常之
    情形，又其與被告間亦無怨隙或其他之利害關係，應無故意
    構陷被告之動機，應認其所為之陳述，有可信之特別情況，
    且為證明犯罪事實之存否所必要者，核之上開說明，自有證
    據能力，而得作為本件認定犯罪事實之證據。
貳、實體部分：
一、訊之被告乙○○對於上開持有丙○○、甲○○國民身分證正
    本及黃誼、陳志雄、蘇榮瑜、黃瑞寶、王清發、戴正吉、
    張嘉玲、楊培雄、吳榮星、陳素惠等人之偽造國民身分證半
    成品、橡皮圖章2 枚、鋼印2 枚等事實坦承不諱，惟矢口否
    認上開丙○○、甲○○之身分證正本係91年底某日向「小李
    」取得，辯稱：上開丙○○、甲○○之身分證正本，係伊於
    90年3 月間與「林育德」之身分證一同購得，於90年5 月31
    日經岡山分局警員查獲「林育德」身分證，惟未一同起獲丙○○、甲○○之國民身分證，而「林育德」一案並經台灣高
    等法院高雄分院以96年度訴字第1131號判處被告拘役30 日
    ，如易科罰金，以300 元折算1 日，並於96年6 月29日確定
    ，因而本件應由上開確定判決效力所及，不應再就此部分對
    於被告加以判刑云云。經查，本件業據被告於本院審理中坦
    承購買上開丙○○、甲○○國民身分證正本各1 份無誤；且
    證人即被害人丙○○於本院審理中證述稱：伊身分證係於91
    年9 月間遺失，於同年11、12月間有制作警詢筆錄，後來鹽
    埕分局通知伊領回遺失之身分證，當時伊有確定確係伊所遺
    失的身分證等語明確（見本院卷67頁背面）；又證人即被害
    人甲○○亦於警詢中證述稱：伊身分證於91年11、12月間遺
    失，後來警方通知伊領回的確實係伊所遺失之身分證等語明
    確（見警卷21─22頁）；顯見被告購買上開丙○○、甲○○
    國民身分證正本之時間應在91年11月之後，其所辯稱係在90
    年間與「林育德」身分證一同購買等語顯與事實不符，應係
    卸責之詞不足採信，本件並有贓物認領保管收據2 紙附卷可
    稽；從而，罪證明確，被告犯行堪以認定。
二、按被告行為後，刑法相關規定業經修正，並自95年7 月1日
    施行，而同於95年7 月1 日修正施行之刑法第2 條規定，乃
    係關於新舊法比較適用之準據法，其本身無關行為可罰性要
    件之變更，故於95年7 月1 日前揭法律修正施行後，如有涉
    及比較新舊法之問題，即應逕依修正後刑法第2 條第1 項規
    定，為「從舊從輕」之比較（參見最高法院95年度第8 次刑
    事庭會議決議意旨）。茲分述如下：（一）刑法分則編各罪
    所定罰金之貨幣單位原為銀元，且依修正前刑法第33條第5
    款規定，罰金刑為1 銀元以上，而有關罰金倍數之調整及銀
    元與新台幣之折算標準，則定有「罰金罰鍰提高標準條例」
    及「現行法規所定貨幣單位折算新台幣條例」，除罰金以1
    銀元折算3 元新台幣外，並將72年6 月26日以前修正之刑法
    部分條文罰金數額提高2 至10倍，其後修正者則不再提高倍
    數；嗣修正後刑法第33條第5 款則將罰金刑提高為新台幣1
    千元以上，並以百元計算之，且因刑法第33條第5 款所定罰
    金貨幣單位既已改為新台幣，刑法分則編各罪所定罰金之貨
    幣單位亦應配合修正為新台幣，且考量刑法修正施行後，不
    再適用「現行法規所定貨幣單位折算新台幣條例」，為使刑
    法分則編各罪所定罰金之最高數額與刑法修正前趨於一致，
    爰增訂刑法施行法第1 條之1 規定，將刑法分則編各罪所定
    罰金之貨幣單位均改為新台幣，並將72年6 月26日以前修正
    之刑法部分條文罰金數額提高為30倍，其後修正者則提高為
    3 倍。是以刑法分則編各罪所定罰金刑之最高數額，於上開
    規定修正後仍屬一致，並無不同；但其罰金刑之最低數額，
    修正前1 銀元以上之規定，經配合廢止前罰金罰鍰提高標準
    條例第2 條規定，就其原定數額提高為10倍，再經折算，即
    為新台幣30元，因修正後已提高為新台幣1 千元以上，修正
    後之規定並未較為有利於被告；（二）修正後刑法第41條第
    1 項前段關於得易科罰金之折算標準，由「得以1 元以上3
    元以下折算1 日」（按：此規定配合現已刪除之修正前罰金
    罰鍰提高標準條例第2 條規定，就其原定數額提高為100 倍
    折算1 日，則最高應以銀元300 元折算1 日，經折算為新台
    幣後，應以新台幣900 元折算1 日），提高為「以新台幣1
    千元、2 千元或3 千元折算1 日」，並刪除「因身體、教育
    、職業、家庭之關係或其他正當事由，執行顯有困難」之條
    件。是以修正前關於易科罰金之折算標準金額較低，修正後
    之規定並未較為有利於被告；經綜合比較新舊法結果，修正
    後刑法之罰金刑最低度及易科罰金折算標準等規定，對被告
    並未較為有利，是應適用修正前刑法之上開規定。
三、核被告所為，係犯刑法第349 條第2 項之故買贓物罪。原審
    乃依刑法第349 條第2 項、修正前刑法第41條第1 項前段，
    罰金罰鍰提高標準條例第2 條（已刪除）之規定，逕以簡易
    判決處被告有期徒刑3 月，如易科罰金，以300 元折算1 日
    ，並認有關查獲黃誼、陳志雄、蘇榮瑜、黃瑞寶、王清發
    、戴正吉、張嘉玲、楊培雄、吳榮星、陳素惠等人之偽造國
    民身分證半成品等證件資料一批，被告買入時係偽造之國民
    身分證半成品，並非贓物，惟認與前開判決有罪部分為同一
    事實，不另為無罪之諭知；另有關偽造「吳文吉」、黃誼
    、陳志雄、黃瑞寶、蘇榮瑜、王清發、戴正吉等人之國民身
    分證部分，經臺灣高等法院高雄分院於96年6 月1 日以95
    年上訴字第2057號判決確定，有上開起訴書、判決書、臺灣
    高等法院被告前案紀錄表附卷可稽，本件與該判決或為同一
    事實，或為連續犯之裁判上一罪之關係，本應為免訴之諭知
    ，惟因此部分檢察官認與前開判決有罪部分有為牽連犯之裁
    判上一罪之關係，而不另為免訴之諭知。經核其認事用法均
    無違誤，量刑亦屬允當。被告猶執前詞提起上訴，指摘原判
    決不當，為無理由，應予駁回。
據上論斷，應依刑事訴訟法第455 條之1 第1 項、第3 項、第36
8條，判決如主文。
中    華    民    國    97    年    9     月    25    日
                  刑事第四庭    審判長法  官  陳  箐
                                      法  官  莊珮君
                                      法  官  林俊寬
以上正本證明與原本無異。
不得上訴。
中    華    民    國    97    年    9     月    25    日
                                      書記官  林香如


司法院資訊處製作；財團法人民間司法改革基金會備份。
